臺灣臺北地方法院刑事判決　　　　　　　　　　　　九十二年度交易字第五四八號
　　公　訴　人　臺灣臺北地方法院檢察署檢察官
　　被　　　告　乙○○
右列被告因業務過失傷害案件，經檢察官提起公訴（九十二年度偵字第一一三四二、
一三０六六、一四二六八號），本院判決如左：
    主  文
乙○○從事業務之人，因業務上之過失傷害人，處有期徒刑貳月，如易科罰金，以
佰元折算壹日。
    事  實
一、乙○○為大有巴士股份有限公司所僱傭之司機，平日以駕駛營業大客車載運不特
    定人為業，為從事駕駛業務之人。其於民國九十一年十一月五日十時五十五分許
    ，駕駛前開公司所有之車牌號碼ＡＦ—七四０號營業大客車，沿臺北市○○區○○路由東往西方向行駛，行經該路段與延平南路之交岔路口時，原應注意行經人
    車擁擠處所，應減速慢行，作隨時停車之準備，且汽車行駛時，駕駛人應注意車
    前狀況，並隨時採取必要之安全措施，而依當時情形係天候晴，有日間自然光線
    ，路面狀況係乾燥、無缺陷、無障礙物且視距良好，並未有任何不能注意之情況
    ，竟疏未注意前揭規定，且貿然以時速四十公里之速度行駛而未減速慢行，適有
    戊○騎乘車牌號碼ＡＷＶ─一五六號重型機車，後座附載其妻丁○○沿同市○○○路由北往南方向行駛，行經該路段與衡陽路設有燈光號誌管制四方車輛行進之
    交岔路口時，亦未注意車輛行駛至交岔路口，應遵守燈光號誌之指示，車輛面對
    圓形紅燈時禁止通行，不得超越停止線或進入路口，而當時戊○車行方向路口之
    號誌已亮起圓形紅燈，應不得進入路口，且依當時情形，並無不能注意之情事，
    竟貿然闖越紅燈而驅車直行前進，乙○○所駕駛前開營業大客車之右前車頭遂撞
    及戊○所騎乘重型機車左側車身，將該重型機車輾壓在右前車輪前之車身下並向
    前推行約十餘公尺後始停止，戊○、丁○○因而人車倒地，戊○受有頭部外傷、
    左側腓骨開放性骨折、左側第三掌骨骨折、左側第二至第五肋骨骨折併血胸、第
    三至第六椎骨骨折等傷害，丁○○則受有左肱股、左股骨、左脛徘骨及左側第三
    第四腳指骨骨折等傷害。
二、乙○○於車禍發生後即刻報警處理，嗣於前往處理車禍事故之臺北市政府警察局
    中正第一分局交通分隊警員甲○○到達現場時，乙○○在場並即在有偵查權限之
    警員甲○○未發覺其姓名與犯罪情節之前，主動供出自己之年籍與肇事經過，自
    首犯罪。
三、案經戊○、丁○○訴由臺灣臺北地方法院檢察署檢察官偵查後起訴。
    理  由
一、訊據被告乙○○固坦承確有於上揭時、地駕駛前述車牌號碼之營業大客車行經前
    述肇事地點時，與告訴人戊○所騎乘重型機車發生車禍，致告訴人戊○及後座之
    附載人即告訴人丁○○因而受傷之事實，惟否認伊有過失，辯稱：當時確定係見
    行向號誌為圓形綠燈才直行進入路口，結果對方所騎乘機車突然闖紅燈衝過來，
    致其反應不及以致兩車發生擦撞等語，資為辯解（參見九十二年十月十七日準備
    程序筆錄）。
二、關於被告於右揭時、地駕駛前開車牌號碼之營業大客車在前述肇事地點直行，與
    告訴人戊○所騎乘機車相撞及而肇事，告訴人因而受有如事實欄所載等傷害之事
    實，業據被告於警局詢問、檢察官偵查及本院調查、審理時均供承不諱，核與證
    人即搭乘被告所駕駛營業大客車之乘客丙○○，於警局詢問及本院審理時到庭證
    述之情節相符，且上述車禍發生經過之客觀事實，有臺北市政府警察局中正第一
    分局所製作記載本件車禍客觀情形之道路交通事故調查報告表、道路交通事故談
    話紀錄表、道路交通事故補充資料表、自首調查表、號誌運作情形圖及事故現場
    採證照片共十幀等件附卷可按，並有被告所駕駛營業大客車之行車記錄紙及樺崎
    實業有限公司之分析報告書在卷可參（以上均為影本），又告訴人戊○、丁○○
    因本件車禍受有前述傷害等情，業據渠等分別提出國立台灣大學醫學院附設醫院
    診斷證明書影本各一紙在卷。
三、告訴人戊○所騎乘機車當時確係沿延平南路由北往南方向行駛，在前述肇事地點
    時闖越紅燈直行，而遭被告所駕駛之營業大客車右前車頭撞及等情，除有被告於
    事發當時即九十一年十一月五日在現場所製作之交通事故談話紀錄表中略以：其
    車沿衡陽路東向西第二車道行駛，至肇事路口前見行向號誌綠燈即直行進入路口
    ，此時告訴人戊○所騎乘機車突然沿延平南路北向南車道闖紅燈駛來等語外，並
    有前揭證人丙○○，迭於事發當時在現場所製作交通事故談話紀錄、九十一年十
    一月五日警局詢問及本院九十二年十一月二十八日審理時均證述：被告所駕駛營
    業大客車在肇事地點前，確係見行向號誌為圓形綠燈才直行進入路口，突與沿延
    平南路由北往南方向行駛，由告訴人戊○所騎乘重型機車發生車禍等語在卷可參
    ，又關於肇事地點即台北市○○路與延平南路交岔路口之燈光號誌運作情形，當
    衡陽路東、西走向之車道為綠燈時，延平南路北、南走向之車道為紅燈，反之亦
    然，有號誌運作情形圖在卷，是故由前揭被告及證人丙○○之證述可知，被告駕
    駛營業大客車行經肇事路口時，係依燈光號誌之指示進入路口，復參酌卷附號誌
    運作情形圖可知，告訴人戊○騎乘機車行經肇事路口處貿然闖越紅燈。
四、另告訴人戊○及丁○○於事發當時均因傷重而意識不清，無法製作交通事故談話
    紀錄表，嗣於檢察官偵訊時亦未到庭陳述其行車動向，迨於本院九十三年三月二
    十六日審理時，告訴人戊○到庭堅稱：當時騎乘機車沿衡陽路直行至前述肇事地
    點時，詎遭後方由被告所駕駛營業大客車追撞等情，而告訴人丁○○於本院九十
    三年七月十二日審理時到庭表示，伊對於告訴人戊○騎乘機車之行車動向毫無所
    悉，惟由前揭被告及證人丙○○之證述可知，告訴人戊○所騎乘機車當時確係沿
    延平南路由北往南方向行駛，又審酌卷附道路交通事故補充資料表所載及事故現
    場車損採證照片所示，發生本件車禍後，被告駕駛營業大客車最終停置之位置向
    左作大角度閃避，告訴人戊○所騎乘機車亦向右傾倒，並遭被告駕駛營業大客車
    輾壓在右前車輪附近之車身下，而該機車倒地後車身位置與被告駕駛營業大客車
    之車行方向相互垂直，又被告所駕駛營業大客車受有右前車頭內凹、方向燈破裂
    ，告訴人戊○所騎乘機車左車身撞擊破裂，全身車破裂之車損情況，故由懸掛於
    告訴人戊○所騎乘機車後方之號牌未受損及雙方車輛肇事後最終停車位置觀之，
    顯示告訴人戊○所騎乘機車應非遭被告所駕駛營業大客車自後方撞及，此部分亦
    與當時到現場處理車禍事故之臺北市政府警察局中正第一分局交通分隊警員甲○○，於本院九十三年三月二十六日到庭所證述之情節相當，告訴人戊○稱當時騎
    乘機車沿衡陽路直行而遭後方急駛而來之被告營業大客車所撞及一節，顯與常情
    有違。
五、至被告雖矢口否認其有過失，並以前揭情詞置辯，惟查：
(一)、本件車禍雖係告訴人戊○騎乘機車闖紅燈肇致此事故，然觀諸卷附之於事故發生
    後所拍攝現場及雙方車損採證照片，告訴人戊○所騎乘機車之左側車身嚴重歪曲
    毀損，車身內之機械零件及後輪避震器裸露，並遭被告駕駛營業大客車輾壓在右
    前車輪附近之車體下，顯見係被告營業大客車之右前端與告訴人戊○所騎乘機車
    左側後段車身發生碰撞，此亦為前揭證人甲○○警員於本院審理時證述在卷（參
    見本院九十三年三月二十六日審判筆錄第二十九頁），且依上開照片機車受損情
    形以觀，顯然雙方撞擊力道很強，否則機車受損不至如此嚴重。
(二)、復依卷附道路交通事故調查報告表所附事故現場圖示，告訴人戊○所騎乘機車在
    衡陽路由東向西方向第三車道上，被告所駕駛營業大客車之車身下方留有一長約
    九公尺之刮地痕，又該機車倒地位置前、後方有大量碎片散落，均位在衡陽路由
    東往西方向甫過延平南路後之第二、第三車道間，機車倒地後遭輾壓在被告所駕
    駛營業大客車之右前車輪附近之車身下方，機車前車輪北距分隔衡陽路由東往西
    方向第二與第三車道之白虛線為一點二公尺，後車輪則距離前揭白虛線為０點二
    公尺，另被告營業大客車於交岔路口內發生碰撞時並未立即停車，其前車頭終至
    延平南路由北往南方向車道西側路緣向西約十三公尺處才停止，左側前、後車角
    距離衡陽路由東往西方向車道南側路緣及其延伸線分別為二點二、三點八公尺，
    再被告所駕駛營業大客車在衡陽路由東向西方向第二至第三車道間留有四道剎車
    痕，分別是右前車輪剎車痕十一公尺、右後車輪剎車痕六點八公尺、左前車輪剎
    車痕十點九公尺，左後車輪剎車痕六點二公尺，則剎車痕平均長約八點七公尺【
    （11＋6.8 ＋10.9＋6.2）/4＝8.725】，若參照國內通用之汽車剎車距離、行車
    速度及道路摩擦係數對照表，以當時路面狀況為瀝青、乾燥，並以對被告較有利
    之三年以上麻擦係數為０點０七之情形下，當時被告駕駛營業大客車之速度每小
    時將近四十公里，此與卷附該營業大客車之行車記錄紙及樺崎實業有限公司之分
    析報告書所示，被告營業大客車於最後九秒所行駛之五十公尺，行車速度由每小
    時由四十公里直接降至０公里等情相當，苟如被告於道路交通事故談話紀錄表內
    自承時速二十公里，若被告營業大客車之車速如此緩慢，何以當時無法及時煞車
    ，以避免告訴人戊○所騎乘機車遭到如此鉅大之損害。
(三)、按行車速度，依標誌或標線之規定，無標誌或標線者，應依左列規定：三、行經
    彎道、坡路、狹路、狹橋、隧道、泥濘或積水道路、無號誌之交岔路口、道路修
    理地段或行近工廠、學校、醫院、車站、會堂、娛樂、展覽、競技等公共場所出
    、入口及其他人車擁擠處所，或因雨霧致視線不清或道路發生臨時障礙時，均應
    減速慢行，作隨時停車之準備；又汽車行駛時，駕駛人應注意車前狀況及兩車併
    行之間隔，並隨時採取必要之安全措施；本件車禍發生當時所適用之道路交通安
    全規則第九十一條第一項第三款、第九十四條第三項分別定有明文。被告為已考
    領駕照之駕駛人，其行經上開肇事路口，即應注意上開規則之規定，本件車禍之
    肇事地點在台北市○○路與延平南路之交岔路口，該處為交通要道通衢之交會，
    往來人車擁擠，被告駕車更應注意周遭情形，減速慢行，作隨時停車之準備，而
    依卷附道路交通事故調查報告表各欄項目明細所載，事發當日天候晴，有日間自
    然光線，路面無障礙物，依當時情形並無不能注意之情事存在，自被告行車方向
    可以清楚看見交岔路口內來車動態，即應注意車前狀況並確為安全時始可行駛，
    惟由前揭證人丙○○之證述：被告營業大客車曾於肇事路口前臨停等紅燈後綠燈
    起步，當時在被告營業大客車右邊之車道上也停了很多機車，而號誌轉換後機車
    均慢慢啟動，而被告所駕駛營業大客車起步較快，故撞及告訴人戊○所騎乘機車
    等語（參見本院九十二年十一月二十八日第十頁），顯示被告臨停等紅燈後綠燈
    起步前未確實注意交岔路口內車輛動態，再審酌發生車禍後，雙方車輛之最終停
    車、煞車痕、刮地痕及散落物等位置，益徵被告貿然以時速四十公里之速度行駛
    ，並未減速慢行以便作隨時停車之準備，有違反上述規定之情事，被告就本件事
    故之發生有過失甚為明確。
(四)、次按道路交通安全規則中所稱之汽車指在道路上不依軌道或電力架線而以原動機
    行駛之車輛（包括機器腳踏車），前項第一款所指之汽車，如本規則同一條文或
    相關條文就機器腳踏車另有規定者，係指除機器腳踏車以外四輪以上之車輛，前
    揭道路交通安全規則第二條第一項第一款、第二項定有明文；又按汽車行駛至交
    岔路口，其行進、轉彎，應遵守燈光號誌之指示；車輛面對圓形紅燈表示禁止通
    行，不得超越停止線或進入路口，同前道路交通安全規則第一百零二條第一項第
    一款及道路交通標誌標線號誌設置規則第二百零六條第五款第一目分別定有明文
    ；依卷附道路交通事故調查報告表各欄項目明細所載，當時情況並無不能注意之
    情事，業如前述，告訴人戊○騎乘機車沿延平南路由北往南方向行經肇事路口遇
    紅燈時，本應依燈光號誌之指示，在路口前停車，不得超越停止線或進入路口，
    惟由前揭證人丙○○之證述可知，告訴人戊○行經肇事路口處貿然闖越紅燈，亦
    違反上開道路交通安全規則之規定，告訴人戊○對本件車禍之發生亦有過失存在
    ，堪予認定，惟仍無解於被告之過失責任。
(五)、又本件肇事責任經公訴人送請臺北市車輛行車事故鑑定委員會鑑定，認為本件車
    禍之肇事原因為被告駕駛營業大客車有超速行駛，而告訴人戊○騎乘機車違反號
    誌管制，此有前開鑑定單位九十二年七月二十四日北鑑審字第九二三○二一三七
    ○○號函及鑑定意見書在卷，其就被告之過失部分所作結論雖為超速行駛，惟本
    院審酌卷附道路交通事故調查報告表所填載之限速為五十公里／小時，被告所駕
    駛營業大客車之行車記錄紙及樺崎實業有限公司之分析報告書，被告所駕駛營業
    大客車在肇事現場所遺留之剎車痕平均長約八點七公尺等資料，既無任何直接或
    間接證據資料可資證明被告確有如臺北市車輛行車事故鑑定委員會所認超速行駛
    之過失，本院不能執此做為認定被告過失之證據，但依前開道路交通安全規定及
    證據資料，認為被告駕駛營業大客車行經人車擁擠處所，竟疏未注意車前狀況且
    貿然以時速四十公里之速度行駛而未減速慢行，以致撞及告訴人戊○所騎乘機車
    ，就本件交通事故之發生負有過失甚明，則被告之過失行為與告訴人戊○、丁○○所受傷害間，存有相當因果關係，應屬灼然。
(六)、綜上所述，本件事證明確，被告所辯要屬卸責、避就之詞，委無可採，其犯行堪
    以認定，應依法論科。
六、再告訴人戊○、丁○○因本件車禍受有前述之傷害等情，業據渠等分別提出國立
    台灣大學醫學院附設醫院診斷證明書影本各一紙在卷，並經本院依職權函詢告訴
    人就醫之國立台灣大學醫學院附設醫院及宏仁醫院查核屬實，此有國立台灣大學
    醫學院附設醫院九十三年五月五日校附醫秘字第九三００二０四一三八號函文及
    所附出院病歷摘要，宏仁醫院九十三年六月二十一日宏人字第四三八函文及所附
    病歷資料等件在卷可按，告訴人戊○於本院九十三年七月十二日訊問時略以：目
    前伊僅能步行約二十至三十步，其妻丁○○只能靠助行器走路，認上開傷害屬重
    傷害等語；復查：(一)按刑法第十條第四項所謂視能之毀敗，係指機能完全喪失其
    效用而言。同法第十條第四項第六款之重傷，係指除去同項第一款至第五款之傷
    害而於身體或健康有重大不治或難治之傷害者而言，如毀敗一目或二目之視能，
    按照該項第一款之規定，固屬重傷，假使所傷之目，僅祇視能減衰，並未完全毀
    敗，縱令此種減衰具有不治或難治之情形，仍與第六款所定之內容並不相當，即
    祇應成立普通傷害，不能遽依重傷論科，此有最高法院二十五年上字第四六八０
    號、三十年上字第四四五號判例可資參照，因之，所謂重傷罪之成立，必須已達
    毀敗程度，即機能完全喪失其效用始足當之。(二)本件告訴人於事故發生後，固受
    有如前揭事實欄所載傷害，惟本院再度函詢國立台灣大學醫學院附設醫院有關告
    訴人就診情形，據國立台灣大學醫學院附設醫院九十三年八月三十日校附醫秘字
    第九三００二０九一五八號函覆稱：依告訴人戊○、丁○○最近一次門診即九十
    三年七月二十六日之情形，告訴人戊○為其左足踝痛，不適宜長時間行走，經Ｘ
    光檢查顯示有左足踝外傷後關節炎，又告訴人丁○○經Ｘ光檢查顯示其左臂肱骨
    幹、左小腿脛腓骨及左足蹠骨皆已癒合，惟第一趾骨近段之骨折及左大腿股骨折
    未癒合，左膝及左踝關節有明顯障礙，需柺杖輔助，且其骨幹未癒合部分仍須手
    術治療等語，是由前揭函文意旨，足徵告訴人戊○之左下肢雖因本次車禍受有機
    能減衰之傷害，但並未已達完全喪失其效用之程度，而告訴人丁○○之傷勢尚須
    待手術治療，本院審酌告訴人丁○○已年高七十餘歲，再觀諸前揭宏仁醫院提出
    附卷之病歷資料，其尚有糖尿病之就診記錄，復原狀況自然未若常人，但尚難以
    此即可認定該傷勢已達不治，此外，復查無任何積極證據足資佐證告訴人左下肢
    機能已達完全喪失其效用之程度，揆諸上揭判例意旨，並不該當於刑法第十條第
    四項第四款所謂之「毀敗一肢之機能」，縱令該等減衰已達不治或難治程度，因
    非「毀敗」，仍與同法第六款所定之要件不相當，告訴人戊○稱渠等傷勢已達其
    他於身體或健康有重大不治或難治重傷害，實為其主觀之臆測，至告訴人因本次
    車禍所喪失勞動能力及造成生活上之不便所需賠償金額之多寡，核係應另循民事
    途徑解決之問題，應併敘明。
七、核被告所為，係犯刑法第二百八十四條第二項前段之業務過失傷害罪，其以一行
    為致告訴人戊○、丁○○二人均有受傷，為同種想像競合犯之關係，依刑法第五
    十五條規定，應從一告訴人丁○○所受傷害較重之刑法第二百八十四條第二項前
    段之業務過失傷害罪處斷；又被告肇事後，於警員前往車禍現場處理時，在其上
    開犯行未為任何有偵查犯罪職權之公務員已知悉前，不逃避接受裁判而當場向警
    員自首，承認其為肇事人，有台北市政府警察局中正第一分局交通分隊警員甲○○所填具之自首調查報告表一份附卷可稽，是被告既已向該管公務員申述犯罪事
    實，而不逃避接受裁判，已合於刑法第六十二條前段所定對於未發覺之犯罪自首
    而接受裁判之要件，應依該條規定減輕其刑。爰審酌被告前有違反麻醉藥品管理
    條例案件、賭博等前案紀錄，有臺灣高等法院被告全國前案紀錄表一份附卷可憑
    ，素行非佳，本件車禍其應負之過失程度，對告訴人所造成之傷害，犯後猶矢口
    否認過失之犯後態度，以及告訴人戊○有違反燈光號誌指示之重大過失，又雙方
    對民事賠償金額之歧異，被告迄今尚未與告訴人達成和解等一切情狀，量處如主
    文所示之刑，並諭知易科罰金之折算標準，以資懲儆。
八、據上論斷，依刑事訴訟法第二百九十九條第一項前段，刑法第二百八十四條第二
    項前段、第五十五條、第六十二條前段、刑法第四十一條第一項前段，罰金罰鍰
    提高標準條例第一條前段、第二條，判決如主文。
本案經檢察官彭慶文到庭執行職務
中　　　華　　　民　　　國　　九十三　　年　　　九　　　月　　二十九　　日
                                      臺灣臺北地方法院交通法庭
                                          審判長法  官  鄧德倩
                                                法  官  官信成
                                                法  官  陳婷玉
右正本證明與原本無異。
如不服本判決，應於判決送達後十日內向本院提出上訴狀（應抄附繕本）。告訴人或
被害人如對於本判決不服者，應具備理由請求檢察官上訴，其上訴期間之計算係以檢
察官收受判決正本之日期為準。
                                                書記官  石幸代
中　　　華　　　民　　　國　　九十三　　年　　　九　　　月　　二十九　　日
附錄本案論罪科刑法條全文：
中華民國刑法第二百八十四條
(過失傷害罪)
因過失傷害人者，處六月以下有期徒刑、拘役或五百元以下罰金，致重傷者，處一年
以下有期徒刑、拘役或五百元以下罰金。
從事業務之人，因業務上之過失傷害人者，處一年以下有期徒刑、拘役或一千元以下
罰金，致重傷者，處三年以下有期徒刑、拘役或二千元以下罰金。
